---
title: "Análisis Estadístico de la Ruleta: ¿Por qué invertir en acciones de Betplay?"
author: "Carlos Mateo vera |
Juan José Calderon |
Julian Prada"
date: "`r Sys.Date()`"
output: 
  html_document: 
    theme: yeti                # Opciones: default, journal, yeti, cerulean, darkly
    toc: TRUE                     # incluir table of contents (true/false)
    toc_float: TRUE               # toc flotante a la izquierda (true/false)
    number_sections: TRUE         # numerar secciones y subsecciones (true/false)
    code_folding: show            # por defecto el código aparecerá oculto: show/hide
lang: es-ES
---


# La Ruleta
La ruleta es un juego de azar icónico en los casinos, conocido tanto por su simplicidad como por su capacidad de ofrecer emocionantes ganancias.Su diseño consta de un disco giratorio dividido en casillas numeradas y de diferentes colores, junto con una bola que gira en sentido opuesto. El número y color en el que se detenga la bola determinan el resultado del juego.

En la ruleta, los jugadores colocan fichas en la mesa para apostar en función de sus predicciones sobre el resultado del giro. Existen diferentes tipos de apuestas, clasificadas en apuestas internas y apuestas externas, cada una con sus propias probabilidades y pagos.

## Tipos de Ruleta
* **Ruleta Europea**: Consta de 37 casillas numeradas del 0 al 36. La casilla "0" es v erde, mientras que las demás se alternan entre rojo y negro.
* **Ruleta Americana**: Similar a la europea, pero incluye una casilla adicional, el "00", lo que eleva el total a 38 casillas.

1. **Apuestas Internas**
Estas apuestas se colocan directamente en los números individuales o en combinaciones específicas dentro del área numerada de la mesa. Ofrecen pagos altos, pero tienen menor probabilidad de éxito:
* Pleno (Straight-Up): Apostar a un solo número. Pago: 35 a 1.
* Dividida (Split): Apostar a dos números adyacentes. Pago: 17 a 1.
* Calle (Street): Apostar a tres números consecutivos en una fila horizontal. Pago: 11 a 1.
* Esquina (Corner): Apostar a cuatro números que forman un cuadrado. Pago: 8 a 1.
* Línea (Line): Apostar a seis números consecutivos en dos filas adyacentes. Pago: 5 a 1.
2. **Apuestas Externas**
Estas apuestas cubren grupos más amplios de números, lo que las hace menos arriesgadas, pero con pagos más bajos:
* Rojo/Negro: Apostar al color del número ganador. Pago: 1 a 1.
* Par/Impar: Apostar a si el número será par o impar. Pago: 1 a 1.
* Alta/Baja: Apostar si el número estará entre 1-18 (bajo) o 19-36 (alto). Pago: 1 a 1.
* Docena: Apostar a uno de los tres grupos de 12 números (1-12, 13-24, 25-36). Pago: 2 a 1.
* Columna: Apostar a una de las tres columnas verticales de números. Pago: 2 a 1.
## Tipos de Ruleta
Existen diversos tipos de ruleta, pero las dos más comunes son:

* **Ruleta Europea**: Consta de 37 casillas numeradas del 0 al 36. La casilla "0" es verde, mientras que las demás se alternan entre rojo y negro.
* **Ruleta Americana**: Similar a la europea, pero incluye una casilla adicional, el "00", lo que eleva el total a 38 casillas.



##Simulación en R
En esta sección, se describe el proceso de simulación en R, incluyendo las reglas de la ruleta francesa y la implementación del modelo.

###Configuración Inicial 
En esta parte, configuramos el entorno de trabajo y definimos los parámetros clave para la simulación:

```{r setup, include=FALSE}
# Configuración básica
set.seed(123)  # Para reproducibilidad
ruleta <- 0:36  # Números posibles en la ruleta

# Apuestas seleccionadas
# Dos columnas (1-34 y 2-35) y dos docenas (1-12 y 13-24)
columnas <- list(c(1, 4, 7, 10, 13, 16, 19, 22, 25, 28, 31, 34),
                 c(2, 5, 8, 11, 14, 17, 20, 23, 26, 29, 32, 35))
docenas <- list(1:12, 13:24)

# Pagos de la ruleta
pago_columna <- 2   # 2:1 en columnas
pago_docena <- 2    # 2:1 en docenas
```

```{r simulacion-giro, include=FALSE}
# Función para simular un giro y calcular resultados
  simular_giro <- function() {
  resultado <- sample(ruleta, size = 1)  # Número aleatorio de la ruleta

  # Evaluar si el resultado cae en las apuestas seleccionadas
  gana_columna <- sum(sapply(columnas, function(col) resultado %in% col))
  gana_docena <- sum(sapply(docenas, function(doc) resultado %in% doc))

  # Calcular ganancias totales
  ganancias <- (gana_columna * pago_columna) + (gana_docena * pago_docena)
  return(list(resultado = resultado, ganancias = ganancias))
}

# Prueba de la función
simular_giro()

```

#### **3. Simulación de múltiples rondas**
Simula varias rondas para analizar el rendimiento de la estrategia.


### Simulación de múltiples rondas

```{r simulacion-rondas}
# Función para simular varias rondas
simular_rondas <- function(n_rondas) {
  resultados <- replicate(n_rondas, simular_giro(), simplify = FALSE)
  data.frame(
    Ronda = 1:n_rondas,
    Resultado = sapply(resultados, function(x) x$resultado),
    Ganancias = sapply(resultados, function(x) x$ganancias)
  )
}

# Simular 1000 rondas
rondas <- simular_rondas(100)
head(rondas)
```


#### **4. Análisis de resultados**
Analiza las ganancias totales y promedio.

### Análisis de resultados

```{r analisis-resultados}
summary(rondas$Ganancias)
table(rondas$Ganancias)
# Cálculo de estadísticas básicas
ganancia_total <- sum(rondas$Ganancias)
ganancia_promedio <- mean(rondas$Ganancias)

cat("Ganancia total:", ganancia_total, "\n")
cat("Ganancia promedio por ronda:", ganancia_promedio, "\n")

library(ggplot2)
ggplot(rondas, aes(x = Ganancias)) +
  geom_histogram(binwidth = 1, fill = "blue", color = "black", alpha = 0.7) +
  labs(title = "Distribución de Ganancias por Ronda", x = "Ganancias", y = "Frecuencia") +
  theme_minimal()


```



